【裁判字號】    98,抗,932
【裁判日期】    980715
【裁判案由】    假扣押
【裁判全文】
臺灣高等法院民事裁定                   98年度抗字第932號
抗  告  人  甲○○Victo.
上列抗告人因與相對人乙○○間假扣押事件，對於中華民國98年
5月14日臺灣臺北地方法院98年度裁全字第3522號裁定提起抗告
，本院裁定如下：
    主  文
抗告駁回。
抗告訴訟費用由抗告人負擔。
    理  由
一、抗告意旨：相對人乙○○係抗告人叔叔，抗告人父親熊賢楷
    前於民國（下同）82年3月11日死亡，嗣祖父母熊先舉、熊
    錢迦明先後於92年7月5日、94年11月21日死亡，應由抗告人
    與第三人即姊姊熊尚儀、熊尚俐代位繼承熊賢楷應繼分，抗
    告人就熊先舉、熊錢迦明遺產各可分得新台幣（下同）105
    萬6330元、85萬2000元，合計為190萬8330元（1,056,330+8
    52,000=1,908,330）。然相對人偽稱熊賢楷並無子嗣，遂繼
    承熊先舉與熊錢迦明全數遺產，侵害抗告人之代位繼承權。
    96年7月24日，相對人將熊先舉遺產門牌號碼台北市○○區
    ○○街22巷6號房屋及基地（下稱大安區不動產），移轉登
    記予第三人林明輝，97年7月16日，復將其所有門牌號碼台
    北市○○○路○段83巷32號9樓之2房屋及基地（下稱中山區
    不動產），設定720萬元最高限額抵押權予第三人台新國際
    商業銀行股份有限公司（下稱台新銀行）。相對人陸續處分
    其名下財產，日後將有不能強制執行或甚難執行之虞，願供
    擔保已補釋明之不足，爰請求准許將相對人所有財產於190
    萬8330元之範圍內予以假扣押。嗣原法院以抗告人未釋明假
    扣押原因而裁定駁回聲請；惟相對人既有前揭移轉財產或設
    定負擔行為，且釋明僅需使法院知悉事實大致如此即可，無
    須嚴格證明，縱該釋明有不足，因抗告人已陳明願供擔保補
    足，自應准許假扣押之聲請，故原裁定實有違誤。爰提起抗
    告請求廢棄原裁定，並准許抗告人供擔保後，將相對人所有
    財產於190萬8330元範圍予以假扣押等語。
二、按債權人就金錢請求或得易為金錢請求之請求，日後有不能
    強制執行或甚難執行之虞，欲保全強制執行者，得聲請假扣
    押，民事訴訟法第522條第1項、第523條第1項定有明文。又
    請求及假扣押之原因，應釋明之；前項釋明如有不足，而債
    權人陳明願供擔保或法院認為適當者，法院得定相當之擔保
    ，命供擔保後為假扣押，民事訴訟法第526條第1、2項亦定
    有明文。又釋明事實上之主張者，得用可使法院信其主張為
    真實之一切證據，但依證據之性質不能即時調查者，不在此
    限，民事訴訟法第284條更有明文。再者，所謂假扣押之原
    因，即債務人有日後不能強制執行或甚難執行之虞或應在外
    國為強制執行者是也…。諸如債務人浪費財產、增加負擔、
    或就其財產為不利益之處分，將達於無資力之狀態、或移住
    遠地、逃匿無蹤或隱匿財產等情形均屬之。債權人就假扣押
    之原因，依法有釋明之義務，亦即須提出可使法院信其主張
    為真實之證據，必待釋明有所不足，而債權人陳明願供擔保
    後，始得准為假扣押；若債權人未釋明假扣押之原因，即不
    符假扣押之要件（最高法院94年度台抗字第1182號裁定意旨
    參照）。
三、經查，抗告人雖提出熊先舉繼承系統表、遺產稅申報書、土
    地登記申請書、遺產稅免稅證明書、土地與建物登記謄本等
    件；惟前開證據僅就本案請求為釋明。至於假扣押之原因即
    日後有不能或甚難強制執行之虞，抗告人雖提出土地登記謄
    本、建物登記謄本（見原審卷聲證4、本院卷第11至16頁）
    ；然大安區不動產早在96年7月24日即移轉登記至林明輝名
    下，難認相對人為脫免強制執行而過戶予林明輝；而中山區
    不動產係相對人於97年7月16日始登記取得所有權，同日設
    定720萬元最高限額抵押權予台新銀行，其並非就原有財產
    設定負擔以減損財產價值，且設定時間早於假扣押聲請達10
    個月，顯非避免執行而就財產為不利益處分。抗告人就假扣
    押原因既未提出即時能調查證據以釋明，自與上開規定不符
    ，應駁回其假扣押之聲請；又債權人如為適當釋明，仍可另
    聲請假扣押，併此敘明。從而，原裁定依法並無不合之處，
    抗告意旨指摘原裁定不當，聲明廢棄，為無理由，應予駁回
    ，爰裁定如主文。
中    華    民    國    98    年    7     月    15    日
                    民事第十七庭
                        審判長法  官  藍文祥
                              法  官  陳麗芬
                              法  官  吳燁山
正本係照原本作成。
本裁定除以適用法規顯有錯誤為理由外，不得再抗告。如提起再
抗告，應於收受後10日內委任律師為代理人向本院提出再抗告狀
。並繳納再抗告費新台幣１千元。
中    華    民    國    98    年    7     月    16    日
                              書記官  于  誠


司法院資訊處製作；財團法人民間司法改革基金會備份。
